臺灣臺中地方法院刑事判決
111年度訴字第1004號
公  訴  人  臺灣臺中地方檢察署檢察官
被      告  李怡潔


上列被告因重利等案件，經檢察官提起公訴（110 年度偵字第32
429 號），本院判決如下：
    主    文
本件公訴不受理。
    理    由
壹、公訴意旨略以：被告李怡潔能預見一般人取得他人金融帳戶
    之行為，常與財產犯罪之需要密切相關，又對於提供帳戶，
    雖無引發他人萌生犯罪之確信，但仍基於幫助他人為財產犯
    罪之不確定故意，於民國109 年某月，將其所有中華郵政公
    司帳號0000000-0000000 號帳戶之存摺與提款卡及密碼等資
    料（下稱郵局帳戶資料），交予同案被告羅宗輔、楊鈞雄、
    陳彬哲（其等所涉刑法第344 條之1 之加重重利犯行由本院
    另行審結）之地下錢莊業者，以幫助地下錢莊業者之重利犯
    行；109 年5 月間，適有從事計程車業者之告訴人劉志青，
    因受疫情影響，為繳房租、小孩學費、車貸及車租等，入不
    敷出，週轉不靈，急需用錢，又借貸無門，而於網路「易借
    網」登錄渠個人資料及需借款金額。於109 年 5月18日上午
    ，接獲一名自稱「小鄧」男子來電，洽談後相約於同日下午
    1 時40分許，在臺中市○○區○○○路0 段0 號7-11超商前碰面
    ，向綽號「阿謙」之同案被告羅宗輔借款新臺幣（下同）2 
    萬元，利息計算及還款方式係以俗稱「日日會」方式，即每
    日還款本金1000元，借款2 萬元分20日還清，該次借款預扣
    利息7000元、手續費1000元及借款當日之本金1000元，實拿
    1 萬1000元，經計算年利率為720％。告訴人劉志青並當場簽
    立面額4 萬元支票1 張給同案被告羅宗輔，並由同案被告羅
    宗輔拍攝告訴人劉志青之身分證、房屋租賃契約書等資料。
    告訴人劉志青自109 年5 月18日起至同年7 月1  日止，共
    支付2 萬4500元本金及利息，同案被告羅宗輔復提供同案被
    告陳彬哲轉交之郵局帳戶資料，供告訴人劉志青以匯款方式
    支付本金及利息，再由同案被告楊鈞雄提領。告訴人劉志青
    自109 年5 月18日至5 月24日間正常繳納每日之本金及利息
    後，因不堪支付龐大本金及利息壓力，開始躲避同案被告羅
    宗輔等人之追討，致引起同案被告羅宗輔、楊鈞雄、陳哲彬
    等人之不滿，乃共同商議，基於傷害及妨害告訴人劉志青人
    身自由之犯意，推由同案被告楊鈞雄於109 年6  月9 日上
    午8 時許，自稱綽號「小楊」者，以0000-000000號電話撥
    打至告訴人劉志青持用之0000-000000號電話，佯稱可以幫
    渠償還高利貸部分，且利息係以月計算云云，設局誘使告訴
    人劉志青出面。經告訴人劉志青允諾相約於109 年6 月9 日
    下午1 時30分許，在臺中市○○區○○路000 號7-11超商前與同
    案被告楊鈞雄見面。惟告訴人劉志青到達前開地點後察覺有
    異拒絕見面，急欲返回停車處離去，於行走在臺中市西屯區
    西苑路文修公園人行道時，為同案被告楊鈞雄發現，同案被
    告楊鈞雄乃駕駛車牌0000-00號之自小客車駛近告訴人劉志
    青身旁，同案被告楊鈞雄與車上乘坐綽號「大郭」之年籍不
    詳男子隨即下車攔阻告訴人劉志青。另同案被告羅宗輔與陳
    彬哲自後趕至，由同案被告羅宗輔手持棒球棍毆打告訴人劉
    志青，同案被告羅宗輔、陳彬哲及綽號「大郭」男子並共同
    出手毆打告訴人劉志青，且強押告訴人劉志青至同案被告楊
    鈞雄所駕駛之車牌0000-00號自小客車上，並駛離現場，行
    駛途中，綽號「大郭」之男子又以「...報警嘛，不是很厲
    害嗎？打死你！你是要斷手還是斷腳呢？」、「你今天被我
    抓到了，今天就拿錢出來我才會放你離開」等語，恐嚇告訴
    人劉志青，致告訴人劉志青心生畏懼，足以生危害於告訴人
    劉志青生命、身體之安全。該車沿臺中市西屯區西苑路行駛
    至福星北路及西苑路口旁空地，沿路同案被告羅宗輔、陳彬
    哲並輪流出手毆打告訴人劉志青，致告訴人劉志青受有腦震
    盪、左側手部挫傷之傷害。因認被告涉犯刑法第30條第1 項
    前段、第344 條之1 之幫助加重重利罪嫌等語。
貳、按同一案件繫屬於有管轄權之數法院者，由繫屬在先之法院
    審判之，刑事訴訟法第8 條前段定有明文；又案件有依刑事
    訴訟法第8 條之規定不得為審判之情形者，法院應諭知不受
    理之判決，刑事訴訟法第303 條第7 款亦有明定。是以同一
    案件繫屬於有管轄權之數法院，除已依刑事訴訟法第8 條但
    書規定「經共同之直接上級法院裁定，亦得由繫屬在後之法
    院審判」者外，原則上應由繫屬在先之法院審判之。又所稱
    同一案件，包含事實上及法律上同一案件，舉凡自然行為事
    實相同、基本社會事實相同（例如加重結果犯、加重條件犯
    等）、實質上一罪（例如吸收犯、接續犯、集合犯、結合犯
    等）、裁判上一罪（例如想像競合犯）之案件皆屬之（最高
    法院97年度台非字第412 號判決意旨參照）。
參、公訴意旨認被告涉犯幫助加重重利罪嫌，無非係以被告及同
    案被告羅宗輔、楊鈞雄、陳彬哲於警詢、偵查中之供述、告
    訴人劉志青於偵查期間所為之指述、監視器錄影照片、LINE
    對話紀錄、匯款交易明細表、澄清綜合醫院中港分院診斷證
    明書及利息試算表等為其主要論據。
肆、惟查，被告以幫助重利之不確定故意，於109 年3 月30日中
    午12時34分前某時許，在不詳地點，將其郵局帳戶資料交付
    予同案被告陳彬哲做為收受放貸對象之利息使用，而同案被
    告陳彬哲則在收受被告所有之郵局帳戶資料後，復轉交予同
    案被告楊鈞雄使用，以此方式容任同案被告楊鈞雄、陳彬哲
    使用郵局帳戶資料遂行重利犯罪，嗣同案被告楊鈞雄、陳彬
    哲取得郵局帳戶資料後，即與其所屬之不詳地下錢莊成員共
    同基於重利之犯意聯絡，透過在網路「借錢網」散播高額低
    利之貸款訊息，適有另案被害人吳忠陽、告訴人蔡政益因有
    迫切用錢之需求，同案被告楊鈞雄遂將借款金額預扣利息後
    ，將餘額放款予另案被害人吳忠陽、告訴人蔡政益，而向另
    案被害人吳忠陽、告訴人蔡政益所收取利息與本金均存入上
    開郵局帳戶內，其後遭同案被告楊鈞雄持提款卡提領一空，
    並交付同案被告陳彬哲及其所屬之不詳地下錢莊上游成員，
    而以此等方式取得與原本顯不相當之重利，被告因涉有幫助
    重利罪嫌，經臺灣新竹地方檢察署檢察官於111 年1 月2 日
    以110 年度偵字第12508 、14154 號起訴書提起公訴，並於
    111 年4 月1 日繫屬在臺灣新竹地方法院，復由該院以111 
    年度易字第304 號審理中。詎本案檢察官另於111 年3  月1
    6日以110 年度偵字第32429 號起訴書提起公訴，並於111 
    年5 月16日繫屬於本院，觀諸起訴書所載內容略以：被告能
    預見一般人取得他人金融帳戶之行為，常與財產犯罪之需要
    密切相關，又對於提供帳戶，雖無引發他人萌生犯罪之確信
    ，但仍基於幫助他人為財產犯罪之不確定故意，於109 年某
    月，將其所有郵局帳戶資料交予同案被告羅宗輔、楊鈞雄、
    陳彬哲之地下錢莊業者，以幫助地下錢莊業者之重利犯行，
    同案被告羅宗輔、楊鈞雄、陳彬哲取得郵局帳戶資料後，即
    用以收取本案告訴人劉志青所給付之重利利息，期間更因告
    訴人劉志青不堪支付龐大本金及利息壓力，開始躲避同案被
    告羅宗輔3 人之追討，而推由同案被告楊鈞雄自稱「小楊」
    約見告訴人劉志青，以設局誘使告訴人劉志青出面，迨告訴
    人劉志青於109 年6 月9 日下午1 時30分許抵達碰面地點，
    因察覺有異而欲離去時，「大郭」、同案被告羅宗輔、陳彬
    哲即共同出手毆打告訴人劉志青，並將告訴人劉志青強押至
    同案被告楊鈞雄所駕駛之車牌0000-00 號自用小客車內，且
    於行駛途中，除「大郭」對告訴人劉志青口出恫嚇話語外，
    同案被告羅宗輔3 人則輪流出手毆打告訴人劉志青等語，可
    知被告所交付者為同一郵局帳戶存摺、提款卡及密碼，且交
    付對象均係同案被告陳彬哲，是被告提供帳戶之幫助重利行
    為僅有1 個，核與上開繫屬在先之臺灣新竹地方法院111 年
    度易字第304 號案件相同乙節，此有臺灣臺中地方檢察署11
    1 年5 月16日函暨其上本院收文戳章、被告之臺灣高等法院
    被告前案紀錄表、臺灣新竹地方檢察署檢察官110 年度偵字
    第12508 、14154 號起訴書等存卷可稽（本院卷第7 、75至
    82、83至93頁）。基此，雖本案與前案之被害人不同，仍屬
    一行為觸犯數罪名之想像競合犯，為同一案件，本案檢察官
    顯係就業經臺灣新竹地方檢察署檢察官起訴、繫屬在臺灣新
    竹地方法院之前案，於不同法院重行起訴，揆諸上開說明，
    本院既為後繫屬之法院，自不得為審判，爰不經言詞辯論，
    並諭知不受理之判決。
據上論斷，應依刑事訴訟法第303 條第7 款、第307 條，判決如
主文。
本案經檢察官林樹蘭提起公訴。
中　　華　　民　　國　 111　　年　　6 　　月　　16　　日
                  刑事第四庭　審判長法　官  黃佳琪

　　　　　　　　　　　　　　　　　　法　官　魏威至　

　　　　　　　　　　　　　　　　　　法　官  劉依伶
以上正本證明與原本無異。
如不服本判決應於收受送達後20日內向本院提出上訴書狀，並應
敘述具體理由；其未敘述上訴之理由者，應於上訴期間屆滿後20
日內向本院補提理由書（均須按他造當事人之人數附繕本）「切
勿逕送上級法院」。
告訴人或被害人如不服判決，應備理由具狀向檢察官請求上訴，
上訴期間之計算，以檢察官收受判決正本之日起算。
　　　　                            書記官  盧弈捷  
中　　華　　民　　國　　111 　年　　6 　　月　　16　　日